臺灣高等法院刑事判決
109年度交上易字第405號
上  訴  人  
即  被  告  賴義宗


上列上訴人因過失傷害案件，不服臺灣新北地方法院109年度審
交易字第815號，中華民國109年9月30日第一審判決（起訴案號
：臺灣新北地方檢察署109年度偵字第5082號），提起上訴，本
院判決如下：
    主  文
上訴駁回。
賴義宗緩刑貳年。
    事  實
一、賴義宗於民國108 年6 月3日晚間某時，駕駛車牌號碼000-0
    0號營業大客車（下稱上開營業大客車），沿新北市新莊區
    富國路往萬安街方向行駛，於同日晚間7 時7分許，行經新
    北市○○區○○路00號前，本應注意車前狀況，並隨時採取必要
    之安全措施，而依當時天候陰、夜間有照明、柏油路面乾燥
    、無缺陷、無障礙物、視距良好，並無不能注意之情事，竟
    疏未注意及此，貿然前行，適行人王小霞亦未注意在劃有分
    向限制線之路段，不得任意穿越道路，而依當時情形，並無
    不能注意之情事，貿然自新北市○○區○○路00號之對面處（該
    路段設有雙黃線）步行穿越富國路，賴義宗見狀煞車不及，
    致上開營業大客車擦撞王小霞，王小霞當場倒地，因而受有
    頭部外傷併顱內出血之傷害。嗣經警據報前往現場處理時，
    賴義宗於車禍發生後在場等候，並在未為有偵查職權之公務
    員發覺犯罪前，主動向到場處理之員警即新北市政府警察局
    交通警察大隊新莊分隊警員方佑平陳述車禍發生經過，自首
    接受裁判。
二、案經王小霞訴由新北市政府警察局新莊分局報告臺灣新北地
    方檢察署檢察官偵查起訴。 　　
    理  由
壹、證據能力之認定部分：
    按刑事訴訟法第159 條之5 立法意旨，在於確認當事人對於
    傳聞證據有處分權，得放棄反對詰問權，同意或擬制同意傳
    聞證據可作為證據，屬於證據傳聞性之解除行為，如法院認
    為適當，不論該傳聞證據是否具備刑事訴訟法第159 條之1
    至第159 條之4 所定情形，均容許作為證據，不以未具備刑
    事訴訟法第159 條之1 至第159 條之4 所定情形為前提。此
    揆諸「若當事人於審判程序表明同意該等傳聞證據可作為證
    據，基於證據資料愈豐富，愈有助於真實發見之理念，此時
    ，法院自可承認該傳聞證據之證據能力」立法意旨，係採擴
    大適用之立場。蓋不論是否第159 條之1 至第159 條之4 所
    定情形，抑當事人之同意，均係傳聞之例外，俱得為證據，
    僅因我國尚非採澈底之當事人進行主義，故而附加「適當性
    」之限制而已，可知其適用並不以「不符前四條之規定」為
    要件（最高法院104 年度第3 次刑事庭會議決議參照）。經
    查，本件以下所引用之供述或非供述證據，因檢察官對各該
    證據方法之證據能力，迄至言詞辯論終結前均未聲明異議，
    且被告賴義宗於原審審理時就供述及非供述證據之證據能力
    均表示沒有意見（見原審卷第56至57頁），而本院審酌上開
    供述或非供述等證據資料製作時之情況，無不當取供及證明
    力明顯過低之瑕疵，認以之作為證據應屬適當，揆諸前開規
    定，本院認前揭證據資料有證據能力，合先敘明。
貳、認定被告犯罪事實所憑之證據及理由：
一、上揭事實，業據被告賴義宗於原審審理時坦白承認（見原審
    卷第53頁），並核與證人即告訴人王小霞於警詢及偵查時所
    指述之情節一致（見109年度偵字第5082號卷【下稱偵卷】
　　第15至19頁、第83至84頁），此外，復有道路交通事故現場
    圖、道路交通事故調查報告表（一）、（二）、道路交通事
    故談話紀錄表、道路交通事故初步分析研判表各1 份；監視
    器錄影畫面翻拍照片2 張；現場、車損照片共24張，及天主
    教輔仁大學附設醫院診斷證明書1 份附卷可稽（見偵卷第13
    頁、第23頁、第25頁、第27至32頁、第39至45頁、第47頁）
    。
二、按汽車行駛時，駕駛人應注意車前狀況及兩車並行之間隔，
    並隨時採取必要之安全措施，道路交通安全規則第94條第3 
    項定有明文。被告既領有合格駕照，對上開規定理應知悉並
    應確實遵守，於前揭時間，駕駛上開營業大客車行經新北市
    ○○區○○路00號前，本應注意車前狀況，隨時採取必要之安全
    措施，而依當時天候陰、夜間有照明、柏油路面乾燥、無缺
    陷、無障礙物、視距良好，並無不能注意之情事，有上開道
    路交通事故調查報告表（一）及現場照片在卷足憑，竟疏未
    注意車前狀況，適有告訴人亦未注意在劃有分向限制線之路
    段，不得任意穿越道路，而依當時情形，並無不能注意之情
    事，貿然自新北市○○區○○路00號之對面處步行穿越富國路，
    致上開營業大客車擦撞告訴人而肇事，被告自有過失，且告
    訴人屬與有過失。
三、再者，告訴人係因本件車禍受有頭部外傷併顱內出血之傷害
　　，詳如前述，顯見被告之過失行為與告訴人受有上開傷害結
    果間，具有相當因果關係，是認被告上開任意性自白核與事
    實相符，可以採信。
四、至告訴人對於本件車禍之發生，依前所述，雖有過失，惟仍
    不能因告訴人亦有過失，即解免被告之罪責，併此說明。
五、綜上所述，本件事證明確，被告上揭犯行，足可認定，應依
    法論科。
參、論罪部分：
一、核被告所為，係犯刑法第284 條前段之過失傷害罪。
二、又被告於過失傷害犯行未被發覺前，在事故現場等候，並於
    員警到場時主動陳述肇事經過，當場承認為肇事人，而自願
    接受裁判，有道路交通事故肇事人自首情形紀錄表1紙附卷
    足憑（見偵卷第37頁），應認符合自首之要件，爰依刑法第
    62條前段之規定，減輕其刑。
肆、駁回上訴之理由：
一、原審經詳細調查及審理後，基於以上相同之認定，引用刑法
    第284 條前段、第62條前段、第41條第1 項前段，刑法施行
    法第1 條之1 第1 項等規定為依據，並審酌被告未注意車前
    狀況，貿然前行，因而肇致本件事故，致告訴人受有前揭傷
    勢，本應非難；惟兼衡被告犯後坦承犯行之態度，並參以其
    前無犯罪前科紀錄之素行紀錄、高中畢業之智識程度、家庭
    經濟狀況、被告之過失情節與程度、告訴人所受之傷勢、告
    訴人之過失程度，及被告與告訴人前曾就本案洽談和解，然
    因雙方金額差距未能達成共識，迄今仍未能與告訴人達成和
    解或取得其諒解等一切情狀，量處拘役40日，並諭知如易科
    罰金，以新臺幣1 千元折算1 日。經核原審上開認事用法，
    均無違誤，量刑亦稱允恰。
二、被告上訴意旨略以：被告於原審判決後已與告訴人達成和解
    ，賠償告訴人所受損害，原審量刑過重，亦未諭知緩刑等語
    。惟按刑事審判旨在實現刑罰權之分配的正義，故法院對有
    罪被告之科刑，應符合罪刑相當之原則，使輕重得宜，罰當
    其罪，以契合社會之法律感情，此所以刑法第57條明定科刑
    時應審酌一切情狀，尤應注意該條所列10款事項以為科刑輕
    重之標準，俾使法院就個案之量刑，能斟酌至當。至於量刑
    輕重，係屬事實審法院得依職權自由裁量之事項，苟其量刑
    已以行為人之責任為基礎，並斟酌刑法第57條各款所列情狀
    ，而未逾越法定刑度或有濫用權限情事，即不得任意指為違
    法（最高法院75年度台上字第7033號判例、103 年度台上字
    第36號判決意旨參照）。原審既於判決理由欄內詳予說明其
    量刑基礎，且敘明係審酌前揭各項情狀，顯已斟酌刑法第57
    條各款事由，並基於刑罰目的性之考量、刑事政策之取向以
    及行為人刑罰感應力之衡量等因素而為刑之量定，且以行為
    人責任為基礎，未逾越法定刑度，亦無違背公平正義之精神
    ，客觀上不生量刑明顯失出失入之裁量權濫用情形，核屬法
    院量刑職權之適法行使，難認有何不當而構成應撤銷之事由
    可言。執此，前揭被告上訴意旨指稱原審量刑過重等語，尚
    難認為有據。從而，被告提起上訴，仍執前開情詞為爭執，
    並對於原審量刑之自由裁量權限之適法行使，持己見為不同
    之評價，而指摘原判決不當，自難認有理由，應予以駁回。
三、末查，被告前未曾因故意犯罪受有期徒刑以上刑之宣告，有
    本院被告前案紀錄表1 份在卷可考，且審酌被告於原審判決
    後已與告訴人達成民事調解，並依約給付賠償金完畢，有新
    北市三重區調解委員會調解書及本院公務電話查詢紀錄表各
    1 份在卷足參（見原審卷第95頁；本院卷第45頁），而依被
    告、告訴人成立調解之內容，告訴人願不予追究被告本案刑
    事責任，本院認被告經此偵審程序及論罪科刑之宣告，應知
    所警惕，信無再犯之虞，因認對被告所宣告之刑以暫不執行
    為適當，爰併宣告緩刑2 年，以勵自新。
伍、被告經本院合法傳喚，無正當之理由不到庭，爰不待其陳述
    ，為一造辯論判決。　　
據上論斷，應依刑事訴訟法第368 條、第371條，刑法第74條第1
 項第1 款，判決如主文。
本案經檢察官張瑞娟提起公訴，檢察官侯千姬到庭執行職務。
中　　華　　民　　國　　110 　年　　1 　　月　　5 　　日
                  刑事第十九庭審判長法  官  曾淑華
                                    法  官  陳文貴　　
                                    法  官  王美玲　
以上正本證明與原本無異。
不得上訴。
                                    書記官  李逸翔
中　　華　　民　　國　　110 　年　　1 　　月　　5 　　日
附錄：本案論罪科刑法條全文
刑法第284 條
因過失傷害人者，處1 年以下有期徒刑、拘役或10萬元以下罰金
；致重傷者，處3 年以下有期徒刑、拘役或30萬元以下罰金。